【裁判字號】    97,訴,755
【裁判日期】    970606
【裁判案由】    撤銷贈與 等
【裁判全文】
臺灣高雄地方法院民事判決               97年度訴字第755號
原      告  聯邦商業銀行股份有限公司
法定代理人  甲○○
訴訟代理人  丙○○
            己○○
            乙○○
被      告  戊○○
            丁○○○
當事人間撤銷贈與等事件，本院民國97年5 月28日言詞辯論終結
，判決如下：
  主  文
原告之訴駁回。
訴訟費用由原告負擔。
  事  實  及  理  由
一、本件被告丁○○○經合法通知，未於言詞辯論期日到場，核
    無民事訴訟法第386 條各款所列情事，爰依原告聲請，由其
    一造辯論而為判決。
二、原告主張：被告丁○○○於民國92年2 月27日起向原告申請
    信用卡使用，原應依約繳納帳款，然其並未依約繳納，迄今
    尚積欠本金新台幣（下同）192,986 元。詎其為逃避強制執
    行，竟於95年3 月15日將其所有坐落高雄縣鳳山市○○○段
    568 地號，權利範圍萬分之600 之土地及其上建號3353門牌
    號碼為高雄縣鳳山市○○路87之3 號建物所有權全部（下合
    稱系爭房地）贈與其女即被告戊○○，而丁○○○除系爭房
    地外，並無其他足供擔保其清償能力之財產，被告間之贈與
    行為顯有害於原告之債權，為此，爰依民法第244 條第1 項
    之規定，提起本件訴訟，請求撤銷被告間之無償贈與行為，
    並塗銷所有權移轉登記等情。聲明：(一)被告間於95年2 月27
    日就系爭房地所有權全部所為之贈與及所有權移轉登記行為
    應予撤銷。(二)戊○○應將系爭房地於95年3 月15日以贈與為
    原因向向高雄縣鳳山地政事務所辦理之所有權登記予以塗銷
    。
三、被告丁○○○經合法通知，未到庭，復未提出書狀作何聲明
    及陳述；被告戊○○則以：伊與丁○○○是母女關係，伊並
    不清楚丁○○○消費欠款情形，亦無詐害之意思等語為辯。
    並聲明：原告之訴駁回。
四、兩造不爭執之事項：
（一）丁○○○於92年2 月27日向原告申請信用卡使用，迄95年
      2 月27日止，積欠消費款12,806元，原告另於95年6 月20
      日信用貸款借款20萬元予丁○○○，迄今丁○○○積欠金
      額共為192,986 元；有信用卡申請書、信用卡消費歷史帳
      單、債權計算書等在卷（見本院卷第4-8頁）可稽，
（二）丁○○○於95年2 月27日將系爭房地以贈與為原因移轉予
      戊○○，並於95年3 月15日以贈與為原因向高雄縣鳳山地
      政事務所辦理之所有權移轉登記；經本院依職權查詢屬實
      ，並有高雄縣鳳山地政事務所檢送之信託登記申請書、土
      地暨建物所有權狀、土地登記謄本及異動索引附卷可稽。
      （見本院卷第44-53 頁）。
（三）丁○○○名下並無其他財產可供清償上開債務，有稅務電
      子閘門財產所得調件明細表附卷可憑（見本院卷第34-37
      頁）。
五、本件應爭執之事項：
（一）被告間就系爭房地所為之贈與行為，是否害及原告之債權
      ？原告請求撤銷被告間就系爭房地所有贈與之債權及物權
      行為，有無理由？
（二）原告請求被告戊○○塗銷系爭房地之所有權移轉登記，是
      否有據？
六、本院得心證理由：
（一）被告間就系爭房地所為之贈與行為，是否害及原告之債權
      ？原告請求撤銷被告間就系爭房地所有贈與之債權及物權
      行為，有無理由？
    1.按債務人所為之無償行為，有害及債權者，債權人得聲請
      法院撤銷之；債務人所為之有償行為，於行為時明知有損
      害於債權人之權利者，以受益人於受益時亦知其情事者為
      限，債權人得聲請法院撤銷之，民法第244 條第1 項、第
      2 項定有明文。是依上開規定，債權人訴請撤銷詐害行為
      之要件為：(1)須其債權於債務人為詐害行為時，業已存在
      ；(2)須證明債務人之詐害行為害及其債權；(3)如為有償之
      法律行為，債務人於行為時，明知其行為有害於債權人，
      受益人於受益時，亦明知其情事，此有最高法院62年台上
      字第2609號判例意旨可資參照。
    2.經查，丁○○○將系爭房地贈與及移轉所有權予戊○○，
      其中原因發生日期為95年2 月27日，登記日期為95年3 月
      15日，有系爭房地謄本在卷可稽，而丁○○○在95年2 月
      27日前所積欠之消費信用卡欠款為12,806元，亦有原告97
      年5 月14日陳報狀（見本院卷第68頁）在卷可佐，堪予認
      定。顯見本件系爭房地於贈與及所有權移轉登記前，原告
      對於丁○○○所存在之債權應是12,806元，是原告主張丁
      ○○○當時積欠之本金為192,986 元，於逾12,806元部分
      ，自屬無據。
    3.次查，丁○○○自92年2 月27日後，即向原告申請信用卡
      使用，迄95年2 月27日止，並無未依約定繳款之情事，業
      據原告訴訟代理人陳明在卷，且丁○○○自95年3 月起至
      95年12月止，尚仍依約清償信用卡簽帳款共達33,114元，
      有信用卡消費歷史帳單在卷可據，足認丁○○○於95 年
      12月前均有清償消費款能力，且依約消費清償，而按丁○
      ○○向原告借款200,000 元之日期係95年6 月20日，顯後
      於丁○○○95年3 月15日就系爭房地所為之贈與及所有權
      移轉登記，自難遽認丁○○○有何詐害原告債權之意。另
      言之，原告於95年6 月20日核定信用貸款20萬元予丁○○
      ○時，丁○○○業已將系爭房地移轉登記予戊○○完畢，
      客觀上，亦未損及原告的信賴擔保清償，益見95年2 月27
      日丁○○○將系爭房地贈與戊○○時，並未損及原告之債
      權，亦難認丁○○○就原告之借款債權擔保有所欠缺，則
      原告依民法第24 4條第1 項無償行為撤銷之規定，訴請撤
      銷被告間就系爭房地所為之贈與債權行為及所有權移轉物
      權行為，即屬無據。又系爭房地移轉行為既未經撤銷，則
      原告訴請被告塗銷該所有權移轉登記，亦屬無據。
七、綜上所述，原告依民法第244 條第1 項及第4 項前段之規定
    ，請求撤銷被告間就系爭房地所為之贈與行為、所有權移轉
    行為，及被告戊○○應將系爭房地之所有權移轉登記予以塗
    銷，均無理由，應予駁回。
八、本件事證已臻明確，本院依職權調閱之稅務閘門財產所得調
    件明細表，經審酌後，認與本件之判決結果無影響，爰不加
    以論述，併予敘明。
九、據上論結，本件原告之訴為無理由，依民事訴訟法第385 條
    第1 前段、第78條，判決如主文。
中    華    民    國    97    年    6     月    6   日
                  民事第六庭  法  官  陳銘珠
以上正本證明與原本無異。
如不服本判決，應於送達後20日內，向本院提出上訴狀並表明上
訴理由，如於本判決宣示後送達前提起上訴者，應於判決送達後
10日內補提上訴理由書（須附繕本）。
中    華    民    國    97    年    6     月    6     日
                               書記官  劉音利


司法院資訊處製作；財團法人民間司法改革基金會備份。
